臺灣高等法院刑事判決
111年度上易字第739號
上  訴  人  
即  被  告  何漢華



上列上訴人即被告因妨害名譽案件，不服臺灣士林地方法院110
年度易字第324號，中華民國111年3月25日第一審判決（起訴案
號：臺灣士林地方檢察署110年度偵字第5635號），提起上訴，
本院判決如下：
    主  文
上訴駁回。
    事實及理由
一、經本院審理結果，認第一審以上訴人即被告（下稱「被告」
    ）何漢華犯散布文字誹謗罪，共2罪，各處拘役45日，如易
    科罰金，均以新臺幣（下同）1,000元折算1日。應執行拘役
    70日，如易科罰金，以1,000元折算1日。認事用法及量刑均
    無不當，應予維持，並引用第一審判決書記載之事實、證據
    及理由（如附件）。
二、被告上訴意旨略以：告訴人從106年就不斷騷擾我及傷害我
    家，我兒子因此對我暴力相向，並要我找告訴人解決，且我
    太太也長期家暴我，我生命遭到嚴重威脅，不得不請告訴人
    解決我的家庭紛爭，所以才貼文通知告訴人，同時警告告訴
    人不要再傷害我家人，我沒有妨害名譽的犯意，況我在臉書
    上貼文，沒有要公開告訴人的意思，因為公開的話，我可以
    將告訴人名字寫出來云云。
三、經查：
  ㈠原審依調查證據之結果，認定被告何漢華就原判決事實欄一
    、㈠㈡部分，均係犯刑法第310 條第2 項之散布文字誹謗罪，
    業於原判決理由中論述明確，並於量刑時審酌被告與告訴人
    產生感情糾紛後，竟不思以和平理性方式解決，反於公開網
    路具體指謫告訴人，以此方式誹謗告訴人，使他人對於告訴
    人人格、聲譽產生負面評價，毀損告訴人名譽，所為實不足
    取，併兼衡其犯後仍否認犯行之態度、本案各該行為所生危
    害輕重，暨被告專科畢業智識程度，已婚、有兩名成年子女
    ，現已退休之生活狀況等一切情狀，分別量處拘役45日，均
    諭知易科罰金折算標準，以及定應執行刑拘役70日，並諭知
    易科罰金折算標準，所為量刑已就刑法第57條規定詳為審酌
    ，尚稱妥適，既未逾越法定刑度，亦無濫用自由裁量之權限
    ，並無明顯失當或不合比例原則之處。
  ㈡被告執前詞提起上訴。惟：原審已敘明被告何漢華登入臉書
    個人網頁後，公開張貼文字指稱告訴人「勾引男人」、「違
    法亂紀到處欺騙玩弄男人感情」等語，均屬「事實陳述」類
    型言論，會使閱覽之人，認為告訴人私生活不檢、違法亂紀
    等行為，已對告訴人社會評價有所妨礙，而損害、貶抑告訴
    人人格、聲譽，依社會一般通常觀念為客觀判斷，已侵害告
    訴人名譽至明，況被告發文部分標示為地球圖樣，表示此文
    章係公開狀態，則被告在不特定人均可瀏覽之臉書頁面，以
    文字指摘告訴人，甚且鼓勵閱讀者轉發，被告主觀上顯有以
    文字散布此項足以貶損告訴人名譽之事於眾之意圖及犯意。
    以及敘明被告張貼文章論及「台大外文系曾在農委會任職，
    在○○國中任教喻老師（宮太太）」、「Jea Yu喻○○（宮太太
    ）」等，核與告訴人退休前曾於農委會任職、於○○國中任教
    、前夫姓宮等情相符，且被告於貼文內張貼其與告訴人LINE
    對話擷圖、告訴人上半臉照片等事項，客觀上已足使瀏覽該
    臉書頁面之人，極易辨識被告文章內容即係在指涉告訴人，
    是被告辯稱其將告訴人姓名中間一字遮蔽，並未指名道姓，
    即無誹謗犯意云云，顯屬無據（詳見原判決理由欄貳、一、
    ㈡、⒈⒉），均經本院引用於前。至上訴意旨主張被告沒有妨
    害名譽的犯意，並提出自首狀、對話截圖、傷勢照片2張、
    臺北市警察局松山分局東社派出所受（處）理案件證明單（
    見本院卷第37至43、243頁），僅證明其貼文之動機等情，
    仍無法為其有利之認定。被告就此所辯，乃卸責之詞，不足
    為採。
四、綜上所述，本件被告上訴為無理由，應予駁回。
據上論斷，應依刑事訴訟法第368條、第373條，判決如主文。
本案經檢察官蔡啟文提起公訴，檢察官劉斐玲到庭執行職務。
中　　華　　民　　國　　111 　年　　7 　　月　　14　　日
　　　　　　      刑事第七庭  審判長法　官  孫惠琳
　　　　　　　　　　　　　　　　　  法　官  王惟琪
　　　　　　　　　　　　　　　　　  法　官  連雅婷
以上正本證明與原本無異。
不得上訴。
                                    書記官  潘文賢
中　　華　　民　　國　　111 　年　　7 　　月　　14　　日

附件：
臺灣士林地方法院刑事判決
110年度易字第324號
公　訴　人　臺灣士林地方檢察署檢察官
被　　　告　何漢華　
　　　　　　　　　　
　　　　　　　　　　
　　　　　　　　　　
上列被告因妨害名譽案件，經檢察官提起公訴（110 年度偵字第
5635號），本院判決如下：
    主  文
何漢華犯散布文字誹謗罪，共貳罪，各處拘役肆拾伍日，如易科
罰金，均以新臺幣壹仟元折算壹日。應執行拘役柒拾日，如易科
罰金，以新臺幣壹仟元折算壹日。
    事  實
一、何漢華於婚姻關係存續中仍與喻○○交往，而喻○○於民國107 
    年年初因故向臺灣士林地方檢察署檢察官自首涉犯通姦罪嫌
    後，何漢華之家人乃因此知悉何漢華婚外情之事，詎何漢華
    認喻○○之行為造成其家庭失合，為使喻○○出面處理
　　，竟即意圖散布於眾，基於散布文字誹謗之犯意，分別：㈠
    於109 年9 月18日晚間11時20分，在不詳地點，連結網際網
    路並使用帳號「○○」登入其社群網站臉書之個人網頁後，公
    開張貼載有「代朋友轉發：勾引男人，死纏爛打，甩也甩不
    掉，台大外文系曾在農委會任職，在○○國中任教喻老師
　　（宮太太）」之文字；㈡於同年月30日下午4 時47分，以同
    上方式公開張貼載有「代朋友轉發：男人們Jea Yu喻０○（
　　宮太太）違法亂紀到處欺騙玩弄男人，人妻及有男朋友的女
    人，要小心哦！請轉貼」之文字，以此方式散布文字而指摘
    足以毀損喻○○名譽及社會評價之事。
二、案經喻○○訴由臺北市政府警察局內湖分局報請臺灣士林地方
    檢察署檢察官偵查起訴。
    理  由
壹、程序事項：
　　本案所引用之供述及非供述證據，業經本院依法踐行調查證
    據程序，而檢察官、被告亦均同意各該證據有證據能力，復
    查無依法應排除其證據能力之情形，是後述所引用證據之證
    據能力均無疑義，先予敘明。
貳、實體事項：
一、被告何漢華固不否認確分別於109 年9 月18日晚間11時20分
    許、同年月30日下午4 時47分許，均以「○○」之帳號登入臉
    書後，公開張貼「代朋友轉發：勾引男人，死纏爛打，甩也
    甩不掉，台大外文系曾在農委會任職，在○○國中任教喻老師
    （宮太太）」、「代朋友轉發：男人們Jea Yu喻０○（
　　宮太太）違法亂紀到處欺騙玩弄男人，人妻及有男朋友的女
    人，要小心哦！請轉貼」等文字，惟矢口否認有何誹謗之犯
    行，辯稱：我長期受到家暴，我兒子希望我可以趕快把事情
    解決，所以才會一直要找喻○○，而且我在貼文上將喻○○名字
    中間的字塗掉，不算指名道姓。我只是要解決我們的糾紛，
    我沒有主觀的犯意云云。經查：
　㈠被告確有於上揭所述時間，以上揭方式分別在臉書上公開張
    貼如上所述文字一節，業據被告供承在卷（見偵卷第11頁至
    第13頁、第65頁至第67頁、本院易字卷㈠第172 頁、第 545 
    頁至第546 頁），並核與告訴人喻○○在警詢中之陳述（見偵
    卷第15頁至第17頁）大致相符，復有臉書網頁畫面擷圖照片
    （見偵字卷第19頁至第21頁）在卷可稽，自堪信為真實。
　㈡被告雖以前揭情詞置辯，惟查：
　⒈按刑法誹謗罪係以意圖散布於眾，而指摘或傳述足以毀損他
    人名譽之事，為其成立要件，行為人所指摘或傳述之事是否
    足以毀損他人名譽，應就被指述人之個人條件以及指摘或傳
    述內容，以一般人之社會通念為客觀之判斷，如行為人所指
    摘或傳述之具體事實，足以使被指述人受到社會一般人負面
    評價判斷，則可認為足以損害被指述人之名譽；又散布之文
    字倘依遣詞用字、運句語法整體以觀，或依其文詞內容所引
    發之適度聯想，以客觀社會通念價值判斷，如足以使人產生
    懷疑或足以毀損或貶抑被害人之人格聲譽，或造成毀損之可
    能或危險者，即屬刑法第310 條所處罰之誹謗行為；且所謂
    散布於眾之意圖，係指散播傳布於不特定人或多數人，使大
    眾得以知悉其內容之意圖而言，行為人如有散布於眾之意圖
　　，則不問已否達於大眾週知之程度，均無解於本罪之成立；
    而所謂誹謗故意，係指行為人對其指摘或傳述之事足以損害
    他人名譽有所認識，並且進而決意加以指摘或傳述該事件具
    體內容之主觀犯罪故意。本案被告分別於上揭時間，以「○
　　○」之帳號登入臉書個人網頁後，公開張貼如上所述之文字
　　，指稱告訴人「勾引男人」、「死纏爛打」、「甩也甩不掉
　　」、「違法亂紀到處欺騙玩弄男人感情」等語，均屬於「事
    實陳述」類型之言論，會使閱覽文字之人，認為告訴人私生
　　活不檢、違法亂紀等行為，已對告訴人之社會評價有所妨礙
　　，而損害、貶抑告訴人之人格、聲譽，依社會一般通常觀念
    為客觀判斷，已侵害告訴人之名譽至明。況參諸被告張貼文
    章之發文部分標示為地球圖樣，表示此文章係公開狀態，則
    被告在上開不特定人均可瀏覽之臉書頁面，以前開文字指摘
    告訴人，甚且於文章中鼓勵閱讀者轉發，被告主觀上顯有以
    文字散布此項足以貶損告訴人名譽之事於眾之意圖及犯意。
　⒉次按刑法誹謗罪之成立，以行為人所指摘或傳述足以毀損他
    人名譽之事，係對於特定或可得特定之人所為而言，不以指
    明其姓名為必要，若依行為人表示之旨趣及其他情事綜合觀
    察，可得特定其所指為何人者，即屬之。徵諸上開臉書貼文
    翻拍照片可知，被告張貼之文章論及「台大外文系曾在農委
    會任職，在○○國中任教喻老師（宮太太）」、「Jea Yu喻０○
    （宮太太）」等，以告訴人之姓氏、工作經歷、前夫姓氏等
    具體描述告訴人之身分，核與告訴人退休前曾於農委會任職
    、於○○國中任教、前夫姓宮等情相符，且被告於上開貼文內
    並張貼有其與告訴人之LINE對話擷圖、告訴人之上半臉之照
    片等事項，客觀上已足使瀏覽該臉書頁面之人，極易辨識被
    告前開文章之內容即係在指涉告訴人無訛，且告訴人之親友
    等多數人一旦閱覽該文章，均得據此引發適度聯想於告訴人
    ，是被告辯稱其將告訴人姓名中間一字遮蔽，並未指名道姓
    ，即無誹謗之犯意云云，顯屬無據。
　㈢被告雖聲請調查以匿名電話撥打予其2 年多，要求其轉告告
    訴人不要再去騷擾他的朋友之人，惟此顯與本案待證事實無
    關，自無調查之必要，附此敘明。
　㈣綜上所述，被告所辯均屬事後卸責之詞，不足採信，本案事
    證明確，被告犯行洵堪認定，應依法論科。
二、論罪科刑：
　㈠核被告何漢華所為，就犯罪事實㈠、㈡部分，均係犯刑法第310
     條第2 項之散布文字誹謗罪。被告所犯上開二罪間之時間
    具有相當間隔，文字內容亦不相同，顯係另行起意為之，是
    其所為二罪間，犯意各別、行為互殊，應予分論併罰。
  ㈡爰審酌被告與告訴人產生感情糾紛後，竟不思以和平理性方
    式解決，反卻於公開網路具體指謫告訴人上開內容，以此方
    式誹謗告訴人，使他人對於告訴人之人格、聲譽產生負面評
    價，毀損告訴人之名譽，所為實不足取，併兼衡其於犯後仍
    否認犯行之態度、本案各該行為所生危害輕重，暨被告專科
    畢業之智識程度，已婚、有兩名成年子女，現已退休之生活
    狀況等一切情狀，分別量處如主文所示之刑，並定其應執行
    之刑後，再就被告所犯各罪所處之刑及所定之應執行刑，均
    諭知易科罰金之折算標準。
據上論斷，應依刑事訴訟法第299 條第1 項前段，刑法第310 條
第2 項、第41條第1 項前段、第51條第6 款，刑法施行法第1 條
之1 第1 項，判決如主文。
本案經檢察官蔡啟文提起公訴，檢察官林聰良到庭執行職務。
中    華    民    國    111   年     3    月    25    日
                          刑事第七庭  法  官  蘇昌澤
以上正本證明與原本無異。
如不服本判決，應於判決送達後20日內向本院提出上訴狀（應附
繕本），其未敘述上訴理由者，應於上訴期間屆滿後20日內補提
理由書狀於本院，上訴於臺灣高等法院。
因疫情而遲誤不變期間，得向法院聲請回復原狀。
                                      書記官  吳佩蓁
中    華    民    國    111   年     3    月    25    日
　　　　　　　　　
附錄本案論罪科刑法條
中華民國刑法第310 條
意圖散布於眾，而指摘或傳述足以毀損他人名譽之事者，為誹謗
罪，處1 年以下有期徒刑、拘役或5 百元以下罰金。
散布文字、圖畫犯前項之罪者，處2 年以下有期徒刑、拘役或 1
千元以下罰金。
對於所誹謗之事，能證明其為真實者，不罰。但涉於私德而與公
共利益無關者，不在此限。